【裁判字號】    99,易,19
【裁判日期】    990427
【裁判案由】    毒品危害防制條例
【裁判全文】
臺灣臺東地方法院刑事判決                99年度易字第19號
公  訴  人  臺灣臺東地方法院檢察署檢察官
被      告  甲○○
上列被告因違反毒品危害防制條例案件，經檢察官提起公訴（98
年度毒偵字第216、255、316號），被告於本院準備程序中就被
訴事實為有罪之陳述，經本院改依簡式審判程序審理，判決如下
：
    主    文
甲○○施用第二級毒品，累犯，處有期徒刑伍月，如易科罰金，
以新臺幣壹仟元折算壹日。又施用第二級毒品，累犯，處有期徒
刑伍月，如易科罰金，以新臺幣壹仟元折算壹日，扣案之第二級
毒品甲基安非他命壹包（毛重零點陸肆公克）沒收銷燬之，扣案
之吸食器壹組沒收。又施用第二級毒品，累犯，處有期徒刑伍月
，如易科罰金，以新臺幣壹仟元折算壹日。應執行有期徒刑壹年
壹月，如易科罰金，以新臺幣壹仟元折算壹日。扣案之第二級毒
品甲基安非他命壹包（毛重零點陸肆公克）沒收銷燬之，扣案之
吸食器壹組沒收。
    犯罪事實
一、甲○○前於民國（下同）93年間，因施用第二級毒品案件，
    經本院裁定令入勒戒處所觀察、勒戒，認無繼續施用毒品之
    傾向，於93年7月7日執行完畢釋放，經臺灣臺東地方法院檢
    察署檢察官以93年度毒偵字第134號為不起訴處分確定。嗣
    又因竊盜案件，於96年2月16日經臺灣高等法院花蓮分院以
    95年度上易字第163號處有期徒刑9月確定，嗣減刑為有期徒
    刑4月又15日；復於前揭觀察勒戒執行完畢釋放後五年內之
    95年12月間，因施用第二級毒品，於96年3月19日，經本院
    以96年度東簡字第36號判處有期徒刑5月確定，嗣減刑為有
    期徒刑2月又15日；又因竊盜四罪，經本院於96年10月17日
    以96年度訴字第38號減刑後定應執行刑1年。上揭三判決減
    刑後所定執行刑為有期徒刑1年6月，於97年8月29日易科罰
    金執行完畢。詎甲○○猶不知悔改，明知甲基安非他命係屬
    毒品危害防制條例第2條第2項第2款所定之第二級毒品，竟
    基於施用第二級毒品甲基安非他命之犯意，於98年7月2日中
    午時許，在花蓮縣花蓮市○○路某加油站公廁內，以玻璃球
    燒烤加熱方式施用第二級毒品甲基安非他命1次。嗣於98年7
    月3日許，因竊盜案件至花蓮縣警察局鳳林分局西林派出所
    製作筆錄，經警採集尿液檢體送驗後呈甲基安非他命陽性反
    應，而悉上情。
二、甲○○復基於施用第二級毒品甲基安非他命之犯意，於98年
    7月18日20時許，在高雄市小港區某公廁內，以玻璃球燒烤
    加熱方式，施用第二級毒品甲基安非他命1次。嗣於98年7月
    19日15時10分許，駕駛其所租賃車牌號碼YY-8715自小客車
    載乘不知情之謝琇文行經臺東縣臺九線森永路段時發生車禍
    ，經警到場處理，在上開之自小客車內查獲並扣得吸剩之第
    二級毒品甲基安非他命1包（含袋重0.64公克）及其所有供
    施用安非他命使用之吸食器1組（含玻璃球），並採集甲○
    ○之尿液檢體送驗後呈甲基安非他命陽性反應，而悉上情。
三、嗣甲○○又基於施用第二級毒品甲基安非他命之犯意，於98
    年9月底某日下午，在臺東縣池上鄉福原村東欣4村16號住處
    ，以玻璃球燒烤加熱方式施用第二級毒品甲基安非他命1次
    。嗣於98年10月2日10時25分許，因案通緝為警緝獲，並採
    集其尿液檢體送驗後呈甲基安非他命陽性反應，而悉上情。
四、案經花蓮縣警察局鳳林分局報告台灣花蓮地方法院檢察署檢
    察官呈臺灣高等法院花蓮分院檢察署檢察長核轉臺灣臺東地
    方法院檢察署檢察，暨臺東縣警察局大武分局及關山分局報
    告臺灣臺東地方法院檢察署檢察官偵查起訴。
    理    由
一、上揭犯罪事實，迭據被告甲○○於警詢、偵查中，及本院準
    備程序與審理時自白不諱，並有偵辦毒品案件涉嫌人尿液檢
    體送驗記錄表、鑑定同意書、98年7月10日收件之慈濟大學
    濫用藥物檢驗中心檢驗總表、臺東縣警察局大武分局扣押物
    品目錄表、刑案現場照片、扣押物品清單、臺東縣警察局大
    武分局毒品犯罪嫌疑人尿液採驗作業管制紀錄、98年7月24
    日收件之慈濟大學濫用藥物檢驗中心檢驗總表、臺東縣警察
    局關山分局違反毒品危害防制條例案採驗尿液名冊、98年10
    月10月12日之慈濟大學濫用藥物檢驗中心檢驗總表，復有如
    犯罪事實欄二之甲基安非他命1包（含袋重0.64公克）及吸
    食器1組（含玻璃球）扣案足稽，故被告自白與事實相符，
    得作為不利被告認定之依據，被告犯行明確，應依法論科。
二、論罪科刑部分：
(一)查甲基安非他命分別係毒品危害防制條例第2條第2項第2款
    所規定之第二級毒品，核被告甲○○就犯罪事實欄所為，係
    分別犯毒品危害防制條例第10條第2項之施用第二級毒品罪
    。其持有第二級毒品甲基安非他命之行為，意在供己施用，
    故其施用前後持有之低度行為，應為施用之高度行為所吸收
    ，均不另論罪。上揭3次犯行，構成要件不同，犯意互殊，
    應分論併罰。
(二)又被告前因竊盜案件，於96年2月16日經臺灣高等法院花蓮
    分院以95年度上易字第163號處有期徒刑9月確定，嗣減刑為
    有期徒刑4月又15日；復於95年12月間，因施用第二級毒品
    ，於96年3月19日，經本院以96年度東簡字第36號判處有期
    徒刑5月確定，嗣減刑為有期徒刑2月又15日；又因竊盜四罪
    ，經本院於96年10月17日以96年度訴字第38號減刑後定應執
    行刑1年。上揭三判決減刑後所定執行刑為有期徒刑1年6月
    ，於97年8月29日易科罰金執行完畢。有臺灣高等法院被告
    前案紀錄表在卷可參，其於有期徒刑執行完畢後5年內，再
    故意犯本件有期徒刑以上之罪，均為累犯，各應依法加重其
    刑。
(三)爰審酌被告有前開犯罪前科，且曾因施用毒品犯行，經施以
    觀察、勒戒執行完畢，5年內竟猶不知戒絕，再度施用毒品
    經追訴處罰後，又無視於毒品對於自身健康之戕害及國家對
    於杜絕毒品犯罪之禁令，惡性非輕，惟念其犯後始終坦認犯
    行，態度尚佳，及施用毒品之次數、查獲後尿液檢驗之毒品
    濃度當等一切情狀，分別量處如主文所示之刑，及諭知易科
    罰金折算標準，並定應執行刑。
(四)又立法院雖於98年12月15日修正刑法第41條第8項之規定：
    「第一項至第四項及第七項之規定，於數罪併罰之數罪均得
    易科罰金或易服社會勞動，其應執行之刑逾六月者，亦適用
    之。」，而將得易科罰金之適用範圍，擴大為數罪併罰之數
    罪均得易科罰金，其執行刑逾六月者，亦得易科罰金，並經
    總統於98年12月30日公布，而於99年1月1日起生效。惟修正
    前刑法第41條第2項關於數罪併罰，其執行之刑未逾六個月
    者，始得易科罰金之規定，業經司法院大法官會議於98年6
    月19日作成釋字第662號解釋：「中華民國九十四年二月二
    日修正公布之現行刑法第四十一條第二項，關於數罪併罰，
    數宣告刑均得易科罰金，而定應執行刑之刑逾六個月者，排
    除適用同條第一項得易科罰金之規定部分，與憲法第二十三
    條規定有違，並與本院釋字第三六六號解釋意旨不符，應自
    本解釋公布之日起失其效力。」準此以言，修正後刑法第41
    條第8項僅係將上開釋字第662號解釋內容予以明文化，修正
    前刑法第41條第2項規定既經上開解釋宣示「失其效力」，
    本次修法對於受刑人適用刑罰法律之結果並無任何差異，應
    逕予適用現行刑法第41條第8項之規定，毋庸再為新舊法之
    比較（臺灣高等法院臺南分院98年度上易字第408號、98年
    度上更一字第352號刑事判決均同此見解）。揆諸上開說明
    ，本院乃就被告所犯數罪定其應執行之刑，併諭知易科罰金
    之折算標準，以資懲儆。
(五)犯罪事實欄二所扣案之第二級毒品甲基安非他命1包（含袋
    重0.64公克），為毒品危害防制條例第2條第2項第2款規定
    之第二級毒品，不論屬於犯人與否，應依毒品危害防制條例
    第18條第1項前段規定沒收銷燬之；又扣案之吸食器1組（含
    玻璃球），係被告所有供犯罪事實欄二所示施用第二級毒品
    甲基安非他命所用之物，業經被告供明在卷，應依刑法第38
    條第1項第2款之規定宣告沒收。
據上論斷，依刑事訴訟法第273條之1第1項、第299條第1項前段
，毒品危害防制條例第10條第2項、第18條第1項前段，刑法第11
條、第41條第1項前段、第8項、第47條第1項、第51條第5款、第
38條第1項第2款，判決如主文。
本案經檢察官乙○○到庭執行職務。
中    華    民    國    99    年    4     月    27    日
                        刑事第一庭  法  官  陳義忠
以上正本證明與原本無異。
如不服本判決應於收受送達後10日內向本院提出上訴書狀，並應
敘述具體理由；其未敘述上訴理由者，應於上訴期間屆滿後20日
內向本院補提理由書（均須按他造當事人之人數附繕本）。「切
勿逕送上級法院」。告訴人或被害人對於本判決如有不服，請書
具不服之理由狀，請求檢察官上訴者，其上訴期間之計算係以檢
察官收受判決正本之日期為準。
                                    書記官  王希文
中    華    民    國    99    年    4     月    27    日
附錄論罪科刑法條
毒品危害防制條例第10條
施用第一級毒品者，處 6 月以上 5 年以下有期徒刑。
施用第二級毒品者，處 3 年以下有期徒刑。

司法院資訊處製作；財團法人民間司法改革基金會備份。
